【裁判字號】    96,訴,2132
【裁判日期】    970324
【裁判案由】    強盜等
【裁判全文】
臺灣臺中地方法院刑事判決              96年度訴字第2132號
公  訴  人  臺灣臺中地方法院檢察署檢察官
被      告  丙○○
                    現另案於台灣台中監獄執行中
選任辯護人  蕭智元  律師
上列被告因強盜等案件，經檢察官提起公訴（96年度偵字第1416
1號），本院判決如下：
    主    文
丙○○共同意圖為自己不法之所有，攜帶兇器，以脅迫至使不能
抗拒，而取他人之物，處有期徒刑捌年。
扣案之玩具手槍壹支，沒收。
    犯罪事實
一、丙○○與乙○○（業經台灣高等法院台中分院以95年度上訴
    字第681號判處有期徒刑捌年確定）二人因缺錢花用，乃計
    劃冒充警察臨檢方式以遂行強盜取財之犯行，共同基於冒充
    公務員而行使職權、意圖為自己不法之所有之犯意聯絡，於
    九十四年九月十八日二十時四十分許，由乙○○持丙○○所
    交予其持有之客觀上得以對人之生命、身體、安全構成威脅
    而足以為兇器使用之玩具手槍一支（經鑑驗結果不具殺傷力
    而非屬槍砲彈藥刀械管制條例第四條規定之槍枝，下稱前開
    玩具手槍），丙○○則持客觀上得以對人之生命、身體、安
    全構成威脅而足以為兇器使用之開山刀一支（未扣案，鐵製
    材質、刀刃部分長約五十公分，下稱未扣案開山刀）及玩具
    手槍一支（未扣案，無積極證據證明具有殺傷力或足供兇器
    使用，下稱未扣案玩具手槍），進入仍在營業中之戊○○所
    經營位於臺中市○區○○路一段三五之五號之「保順堂中醫
    診所」內，即均冒充其等二人係警察並高喊臨檢而行使司法
    警察職權，脅迫喝令在場之戊○○、丁○○進入該診所內之
    休息室，至使戊○○、丁○○不能抗拒，一方面由丙○○搜
    刮戊○○、丁○○身上財物及該診所內之財物，乙○○同時
    則持前開玩具手槍指向壓制使戊○○、丁○○處於不能抗拒
    狀態之行為分工方式，丙○○進而在戊○○身上取得戊○○
    所有之手錶一只，並在該診所內之櫃檯取得戊○○所有之現
    金新臺幣（下同）一萬五千元、在該診所休息室內之桌上及
    其抽屜內取得包括戊○○所有之手機二支及丁○○所有之手
    機一支、手錶一只，得手後，適戊○○之妻甲○○自外返回
    該診所發現並欲報警，丙○○即趁隙逕自往該診所外逃逸，
    乙○○見丙○○逃逸後，亦旋即在後往該診所外逃逸，戊○○、丁○○察覺乙○○前開玩具手槍係屬玩具手槍，即在後
    追捕乙○○，乙○○竟另基於傷害人之身體之犯意，在臺中
    市○○路、公園路口處，以扣案玩具手槍毆打戊○○，致戊○○受有後枕骨水腫合併撕裂傷、右肩擦傷、右手掌擦傷等
    傷害。嗣乙○○旋即於同日二十時五十二分許，在臺中市○○路、繼光街口處，經聞訊趕至之警員當場查獲逮捕，並扣
    得前開玩具手槍一支，嗣乙○○於為法院判決確定後，向台
    灣臺中地方法院檢察署檢察官檢舉，而查獲丙○○亦參與前
    開犯行。
二、案經乙○○告發臺灣臺中地方法院檢察署檢察官偵查起訴。
    理    由
一、按刑事訴訟法第159條之1第2項規定，被告以外之人於偵查
    中向檢察官所為之陳述，除顯有不可信之情況者外，得為證
    據。另被告以外之人於偵中向檢察官之陳述，經法院傳訊、
    拘提該證人不到，致無法訊問該證人，且該陳述為證明犯罪
    事實所必要者，雖無法於法院審理中由被告對質詰問，惟已
    給予被告機會，應不違反被告之訴訟防禦權，該證人向檢察
    官所為供述，除顯有不可信之情狀者外，應有證據能力；本
    件證人丁○○於乙○○另案偵查中向檢察官所為之陳述，業
    經其結證在卷，其與被告並不認識，並無顯不可信之情狀，
    本院亦已為傳訊及拘提，均無法使其到案作證，是其於另案
    偵查中向檢察官所為陳述，應有證據能力，合先說明。
二、訊據被告丙○○矢口否認有前揭犯行，辯稱，伊與乙○○之
    間有讎隙，他故意陷害伊，之前乙○○曾賣伊二錢海洛因，
    約二、三萬元，但伊沒有給錢，乙○○在外面說伊跟他拿三
    、四錢的海洛因，還說要找人對伊如何如何，伊因此打過乙○○，他是因為伊沒有給他錢又打他，他才會誣指伊犯罪，
    乙○○在台中監獄的時候，有傳一張條子及狀紙給伊，說他
    要把伊拖進這個案子，恐嚇伊，條子在台中監獄的政風室，
    狀紙的部分有監所管理員李志鋒可以證明，因為狀紙是別人
    拿給伊的，伊把這狀紙拿給李志鋒，李志鋒再把這狀紙交給
    乙○○的主管。九十四年九月十八日，伊人並不在台中市，
    而在彰化，當時伊被通緝，朋友幫忙租房子在彰化市○○路
    ，伊嗣後於九十四年九月二十四日被警察抓到，伊之女友張
    玫紅可以證明九月十八日的時候伊在彰化，未參與本件案件
    云云；
三、經查：
  (一)前揭犯罪事實業據證人即被害人戊○○、甲○○二人於本院
    審理中指證明確，核與證人即被害人丁○○於另案偵查中證
    述（偵字第１５２２６號卷第６３頁、第６４頁）情節相符
    ，證人即共犯乙○○於本院審理中亦證稱，被告丙○○即係
    其先前所稱「阿發」之人，與其二人參與本件犯行，並有前
    開玩具手槍扣案可證，堪認被告確曾參與本件犯行。
  (二)證人戊○○本院審理時，當庭指認被告係案發時行搶之人，
    雖其另供稱，被告丙○○比較瘦小，有戴帽子及眼鏡等語（
    見本院卷第100頁），與其在偵查中供稱，另一歹徒身高約
    一百六十七公分，理平頭，有戴眼鏡等語，本院所供被告丙○○既戴帽子，理應不可能再見到其偵查中所陳述丙○○理
    平頭，惟查，證人即甲○○於本院審理中亦供稱，除乙○○
    之外，另一人戴帽子，只能看到鼻子以下之輪廓，個子比較
    小，好像有戴眼鏡，印象中我比他還高，我一百六十七公分
    ，對當庭之被告丙○○不太有印象等語，證人甲○○所供被
    告之身高，及有戴眼鏡、帽子，與證人戊○○所供一致，被
    告亦承其身高為一百六十五公分，亦與證人戊○○及甲○○
    所證相符，應可採憑，故證人戊○○於偵查中所供之歹徒理
    平頭一節，應係誤認所致，而亦不影響證人戊○○於本院之
    證詞，亦無再傳訊證人戊○○之必要。另證人甲○○於本院
    96 年10月1日審理中雖證稱乙○○以外之另一名共犯身材比
    較瘦小，像女孩子的身材，被告現在的身材不像女孩子等語
    ，及於本院審理中當庭要求其指認被告，其亦供稱不太有印
    象等語，按證人甲○○看到二位犯罪之時間不到一分鐘，亦
    據甲○○供明在卷，以其看到犯罪之時間短促，且其供證時
    距離案發時已逾二年，事後無法指認被告與常情無違，且人
    之身材，並非一成不變，證人甲○○於二年後於本院審理中
    所見被告身材，自與案發時所見不同，證人甲○○前開供述
    尚難作為被告不在場之證明。
 (三) 證人即共犯乙○○於另案及本院審理中雖供稱：其進入前開
    診所時並沒有冒充警察而說臨檢等語。惟證人丁○○、戊○○分別於偵查中、本院審理時均結證，當時他們二人進入診
    所內，就說要臨檢等情（見第15226號偵查卷64頁、本院卷
    100頁），顯見被告丙○○與證人乙○○二人在進入前開診
    所前，即已知悉、計劃以冒充警察身分喊臨檢之事，且進入
    前開診所時，被告確亦有高喊「臨檢」之行為，甚為明確。
    共犯乙○○前開所辯，不足採信。次查，被告與乙○○二人
    進入前開診所時，會以冒充警察身分喊臨檢之方式為之，被
    告乃至乙○○無非均係認定前開診所內之人均與其二人互不
    相識，為掩人耳目，始有冒充警察進入前開診所之實益。倘
    被告確曾向戊○○購買毒品而有毒品糾紛，衡情被告先前於
    收受戊○○所交付之毒品時其等二人顯已早有互動接觸之經
    驗。於此情形被告實無再冒充警察並高喊臨檢方式以進入前
    開診所之理。是乙○○於本院審理中供稱，係因丙○○與戊○○間之毒品糾紛，其始與丙○○一同至前開診所等語，與
    常情不符，委無可採。實則，倘證人乙○○果真無本案強盜
    取財之故意，豈會無端冒充警察臨檢方式進入前開診所，甚
    且在被告丙○○強取戊○○、丁○○財物之過程中，竟不離
    去，而仍持前開玩具手槍壓制使戊○○、丁○○處於不能抗
    拒狀態之理。由此足見證人乙○○確基於強盜取財之犯意，
    而與被告以前開強取財物之行為分工之方式，以遂行前揭強
    盜取財犯行，甚為明灼。
  (四)被告於本院準備程序中辯稱，當天伊至張玫紅在台中市西屯
    區家中烤肉等語（本院卷第19頁），於本院訊問證人張玫紅
    前被告則供稱，94年9月18日係中秋節，張玫紅至其母親家
    烤肉，烤完肉，晚上張玫紅帶了大閘蟹至我彰化住的地方給
    我吃，張玫紅有無住那裡我已經忘記了，做何事及聊什麼都
    忘記了等語（本院卷第103、第104頁），所辯其於９４年９
    月1８日晚上究竟係在台中市或彰化，前後不一，已難遽予
    採信，證人張玫紅於本院審理中證稱，94年9月18日伊在台
    中市○○路烤肉，烤完肉，天黑了的時候，伊就帶所烤的肉
    及青菜去彰化給丙○○，到那裡時丙○○正在組裝衣櫥，後
    來就在沙發上聊天，至半夜時伊始離開等語（本院卷第105
    頁至第107頁），按證人張玫紅與被告本係朋友關係，且證
    人張玫紅平時有空，偶而會去監獄與被告會面，與被告面會
    時，沒有談到伊要到法院作證的事，被告僅跟伊說不用擔心
    ，只要把事實講出來就好等語，業據證人張玫紅供述在卷（
    本院卷第108頁），足見證人張玫紅與被告二人關係非淺，
    其證言不免偏頗，證人張玫紅之證詞尚難資為被告有利之證
    據。
  (五)另共犯乙○○承認曾於96年6月間，在台灣台中監獄執行時
    ，曾書寫信內容為，被告未對其代為隱瞞犯罪行為有所回報
    ，要挾欲舉發被告犯罪之信函，該信函其後經被告向監獄管
    理員提出之事實，復有台灣台中監獄收容人獎懲報告表一份
    在卷可按，惟查，證人乙○○於本院審理中已否認其與被告
    有何任何糾紛，且乙○○向被告要挾之書函，究竟係無端借
    故恐嚇財物，亦或其真係要求被告未回報其代為隱匿被告犯
    行之洩恨，均有可能，自難因此遽為被告有利之認定。
  (六)綜上所述，被告前開所辯，顯係事後卸責之詞，不足採信。
    本案事證明確，被告前揭僭行公務員職權、強盜之犯行，均
    堪認定，應依法論科。
四、按刑法上所謂兇器，其種類並無限制，凡客觀上對於人之生
    命、身體、安全構成威脅，具有危險性之兇器均屬之，且祇
    須行竊時攜帶此種具有危險性之兇器為已足，並不以攜帶之
    初有行兇之意圖為必要（最高法院七十九年臺上字第五二五
    三號判例參照）。查同案共犯乙○○持以供前揭加重強盜犯
    行所用之扣案玩具手槍一支，長逾二十公分，此觀卷附內政
    部警政署刑事警察局九十四年九月二十八日刑鑑字第○九四
    ○一四五九一六號槍彈鑑定書所附相片甚明，其嗣以扣案之
    玩具手槍攻擊被害人戊○○後，致戊○○受有後枕骨水腫合
    併撕裂傷、右肩擦傷、右手掌擦傷等傷害，業經台灣高等法
    院台中分院於前開乙○○強盜案件中認定無訛，顯見其質地
    堅硬，足以造成他人生命、身體及安全之威脅；核被告所為
    ，係犯刑法第一百五十八條第一項之僭行公務員職權罪、第
    三百三十條第一項之攜帶兇器強盜取財罪（即犯強盜罪而有
    刑法第三百二十一條第一項第三款之情形，下稱加重強盜罪
    ），其與乙○○二人間，有犯意聯絡及行為分擔，為共同正
    犯。被告所犯僭行公務員職權罪與加重強盜罪間，有方法結
    果之牽連關係，為牽連犯，應依修正前刑法第五十五條之規
    定，從一重之加重強盜罪處斷（被告行為後，刑法於95年7
    月1日修正生效，原刑法第五十五條中規定牽連犯從一重處
    斷，修正後已刪除其規定，改依數罪併罰，修正前之法律對
    被告有利，依刑法第二條第一項之規定，本案應適用修正前
    之規定，就法定最低刑部分亦同，至其餘部分或僅文字修正
    或對被告並無不利，逕依或適用修正後法律之規定）。被告
    前揭加重強盜犯行，係同時侵害被害人戊○○、丁○○之法
    益，係一行為觸犯數罪名，為想像競合犯，應依刑法第五十
    五條從一重處斷。爰審酌被告前因違反懲治盜罪條例等案件
    ，經判處有期徒刑十六年確定，於88年10月22日起假釋，至
    96年6月14日假釋始期滿，有臺灣高等法院被告全國前案紀
    錄表附卷可稽，其於假釋中再犯本罪，且其以僭行公務員職
    權以遂行前揭強盜犯行，殊值非難，況被告年輕力盛、正值
    青壯，竟不思以正當方法賺取財物，為貪取他人之財物即以
    攜帶兇器強盜他人財物圖不勞而獲，除已對被害人造成財產
    上損害外，亦對被害人生命、身體造成之危險性甚高，並使
    被害人心裡蒙受恐懼陰影，影響社會秩序甚鉅，暨迄今仍未
    賠償被害人損害，犯後仍否認犯行、未見悔意，惟兼衡酌被
    告強盜所得財物尚非甚鉅等一切情狀，量處如主文所示之刑
    ，以示懲儆。被告持以供前揭加重強盜犯行所用之扣案玩具
    手槍一支，非屬槍砲彈藥刀械管制條例規定之槍枝，有槍彈
    鑑定書在卷可按，且係其所有供強盜犯罪之用，業據共犯乙○○陳明在卷，爰依刑法第三十八條第一項第二款之規定宣
    告沒收。至於未扣案開山刀一支及未扣案玩具手槍一支，雖
    亦係共犯被告持以供前揭加重強盜犯行所用之物，惟均未扣
    案，且無積極證據證明係屬槍砲彈藥刀械管制條例規定之槍
    枝或刀械而認係違禁物，其樣式又均未能特定，為免日後執
    行之困難，爰均不宣告沒收，附此敘明。
五、據上論斷，應依刑事訴訟法第二百九十九條第一項前段，刑
    法第二條第一項、第二十八條、第一百五十八條第一項、第
    三百三十條第一項、第五十五條，修正前刑法第五十五條，
    刑法第三十八條第一項第二款，刑法施行法第一條之一，判
    決如主文。
中    華    民    國    97    年      3    月    24    日
                  刑事第四庭    審判長法  官  林宜民
                                      法  官  許惠瑜
                                      法  官  林清鈞
上正本證明與原本無異。
如不服本判決，應於收受送達後10日內向本院提出上訴書狀（應
敘述具體理由並附繕本）。
上訴書狀如未敘述理由，應於上訴期間屆滿後20日內補提理由書
於本院。
                                書記官  陳貴卿
中    華    民    國    97    年      3    月    24    日
附錄論罪科刑法條
中華民國刑法第330條第1項
犯強盜罪而有第 321 條第 1 項各款情形之一者，處 7 年以上有
期徒刑。


司法院資訊處製作；財團法人民間司法改革基金會備份。
